臺灣臺北地方法院交通事件裁定　　　　　　　　　　九十三年度交聲字第九二一號
　　原處分機關　交通部公路總局臺北區監理所基隆監理站
　　異　議　人
　　即受處分人　甲○○
右列受處分人因違反道路交通管理處罰條例案件，對於交通部公路總局臺北區監理所
基隆監理站中華民國九十三年八月二日所為之處分（原處分案號：基監字第裁四二─
ＺＩＩ五一二八七八號），聲明異議，本院裁定如左：
    主      文
原處分撤銷。
甲○○汽車行駛於高速公路，而不遵管制之規定，處罰鍰新臺幣仟元，並記違規點
數壹點。
    理      由
一、按汽車行駛高速公路，不得有在路肩上行駛，或利用路肩超越前車或倒車之行為
    ，高速公路交通管制規則第九條第一項第二款定有明文，而所謂路肩，係指設於
    車道之外側，路面邊線與護欄或邊溝間之部分，此觀高速公路交通管制規則第二
    條第十四款之規定自明。次按汽車行駛於高速公路或設站管制之道路，而不遵管
    制之規定者，處汽車駕駛人新臺幣（下同）三千元以上六千元以下罰鍰，為道路
    交通管理處罰條例第三十三條第一項所明文規定，再汽車駕駛人駕駛汽車違反道
    路交通管理處罰條例第三十三條規定者，除應依該條所規定之罰鍰處罰外，並應
    予記違規點數一點，此觀道路交通管理處罰條例第六十三條第一項第一款之規定
    亦明。又在高速公路執勤之警察人員應穿著制服，佩帶識別標識，必要時得經內
    政部警政署國道公路警察局核准攜帶稽查證，實施便衣交通稽查；前項執勤之公
    路警察，發現汽車駕駛人違反交通管理事件，當場不能或不宜攔截掣單舉發者，
    除依違反道路交通管理事件統一裁罰標準及處理細則第二十三條規定辦理外，有
    在路肩行駛之情形者，得逕行舉發，高速公路交通管制規則第二十六條第一項、
    第二項第四款亦有明文規定。而逕行舉發違反道路交通管理事件，經汽車所有人
    依通知單之應到案日期前到案，並告知違規駕駛人姓名、
    者，處罰機關應即另行通知違規駕駛人到案依法處理；逾應到案日期，處罰機關
    應依道路交通管理處罰條例第八十五條第三項規定處罰該汽車所有人，亦為違反
    道路交通管理事件統一裁罰基準及處理細則（下稱處理細則）第二十四條所明定
    ，易言之，如汽車駕駛人在高速公路行駛路肩，為警當場攔停者，處罰機關固應
    對該汽車駕駛人為處罰，惟若舉發機關並非當場對該部汽車攔停，而係依道路交
    通管理處罰條例第七條之二第一項第六款「汽車駕駛人之行為有左列情形之一，
    當場不能或不宜攔截製單舉發者，得對汽車所有人逕行舉發處罰：‧‧‧六、其
    他違規行為經以科學儀器取得證據資料者。」或前開高速公路交通管制規則第二
    十六條第二項第四款之規定逕行舉發者，此際舉發機關只能依道路交通管理處罰
    條例第七條之二第二項規定對汽車所有人掣單舉發，如經舉發之汽車所有人在舉
    發通知單上所載之應到案日期前到案，並告知處罰機關該名行駛路肩之汽車違規
    駕駛人姓名、
    條規定處罰該名違規汽車駕駛人，而如汽車所有人未於應到案日期前到案或雖於
    應到案日期前到案，而未告知處罰機關實際之違規駕駛人姓名、
    或地址者，處罰機關仍應依道路交通管理處罰條例第八十五條第三項「本條例關
    於車輛駕駛人之處罰，如應歸責於車輛所有人者，處罰車輛所有人。」規定，對
    車輛所有人加以處罰。末以行為人駕車於高速公路上行駛，而有行駛路肩之行為
    ，嗣為警舉發，而在舉發通知單上所載之應到案日期前聽候裁決，經主管機關調
    查後仍認定有上開違規行為者，依前開處理細則第四十四條第一項及違反道路交
    通管理事件統一裁罰基準表（下稱基準表）之規定，需對該行為人處以三千元之
    罰鍰，並記違規點數一點。
二、本件異議人即受處分人甲○○所有之車牌號碼六六一○─ＤＣ號自用一般小客貨
    車，於民國九十三年五月十三日上午八時四十二分許，在國道三號高速公路北向
    木柵匝道入口二十點三公里處，因違規行駛路肩，適為執行交通勤務之內政部警
    政署國道公路警察局第九警察隊木柵分隊警員周友仁發現，並以受處分人有違反
    道路交通管理處罰條例第三十三條第一項規定之行為而照相逕行掣單舉發，經將
    舉發通知單送達受處分人後，受處分人於舉發通知單上所載之應到案日期（九十
    三年七月二日）前之九十三年六月十八日向原處分機關提出申訴（該申訴書中雖
    載明違規駕駛人姓名，然並未確實告知該名違規駕駛人之
    ，是處罰機關無從依前開處理細則第二十四條之規定另行通知違規駕駛人到案依
    法處理），經原處分機關請舉發單位調查結果，仍認受處分人有上開違規行為，
    原處分機關乃依道路交通管理處罰條例第三十三條第一項及處理細則第四十四條
    第一項暨基準表之規定，於九十三年八月二日以基監字第裁四二─ＺＩＩ五一二
    八七八號裁決書裁處受處分人罰鍰三千元。
三、訊據受處分人對於渠所有之前開車輛確於右揭時間行經國道三號高速公路北向木
    柵匝道入口二十點三公里處之事實坦承不諱，然矢口否認有何違反道路交通管理
    處罰條例規定之行為，辯稱：該車並未行駛路肩，僅係於匝道上行駛欲匯入主車
    道之際該車之右輪單純些微跨越白線云云。
四、經查：受處分人所有之前開車輛於前述時、地在高速公路上行駛路肩之違規事實
    ，業經證人即目睹受處分人違規行駛繼而開單告發受處分人之員警周友仁於本院
    九十三年九月二十九日調查時，以具結擔保其供述之真實性，並在負擔偽證罪之
    心理處罰下證稱：「當天是早上上班時間，車子一輛接著一輛，有很多用路人反
    應有很多車輛插隊，所以我們就在那邊照相舉發，結果就照相照到當事人的車子
    ，她的違規行為是行駛路肩。我就用照相機照下來，然後逕行舉發。」、「（問
    ：本件受處分人的車輛是在國道三號何處違規？）是在木柵匝道二十點三公里的
    地方，該處已經是臺北與深坑匯集的地方而成為一條匝道，該地點的車道只能行
    駛一部車輛，不能併排行駛兩部車輛。」、「（問：受處分人違規的地點距離臺
    北與深坑匯集的地方約有多遠？）大概三百公尺左右。」、「（問：這三百公尺
    是否都是只有一個車道可以行駛而已？）是的，都只能行駛一輛車輛的車道。」
    、「（問：深坑交流道、臺北聯絡道匯集以後，距離匝道口就是三百公尺？）是
    的。」、「（問：這三百公尺都是單一車道？）是的。」、「路肩的定義是指車
    道的邊線到護欄中間的部分，所以受處分人確實有行駛路肩的行為。」等語明確
    （見本院九十三年九月二十九日訊問筆錄），並有照片影本一幀附卷可稽，又有
    證人周友仁提出之舉發地點位置相關照片列印資料在卷可按。按證人周友仁乃為
    原處分機關所認定受處分人有前開違規行為之原證人，其並到庭在本院面前以言
    詞供述本件訴訟上之待證事實（即受處分人有前開違規事實），本院由其上開證
    詞已得有受處分人確有上開違規行為之心證，且於本件卷存證據資料內並無任何
    積極證據足以證明證人上開證詞係屬虛偽，亦無足以令人顯信證人之證述為不可
    採之品性證據或前科證據存在，本院自不得僅以證人係本件開單告發受處分人之
    員警而全盤抹煞其在訴訟上所具有之原證人資格，而受處分人復未舉出或聲請本
    院調查任何對渠有利之證據資料，以使本院對證人所供述受處分人違規之事實產
    生任何合理之懷疑，且交通警察掣單舉發違反道路交通管理處罰條例所列之違規
    事實，本質上為行政處分，係公務員基於職務上之權力，依法就特定之具體事件
    所為之具公法上效果之單方面行政行為，基於公務員為公法上行為具有公信力之
    原則，該行政行為當可被推定為真正，其據以依法處分之事實認定亦為正確無誤
    ，若謂公務員一切行政行為均需預留證據以證其實，則國家行政勢必窒礙難行，
    據此，刑事訴訟法就犯罪證據有關之規定中與屬行政秩序罰之交通違規裁罰本質
    不合之部分，自不在準用之列，從而，本件受處分人既未就執勤員警之舉發有誤
    提出相關證據以供調查，本院經查亦無任何證據足資證明其有捏造事實違法取締
    之情事，則執勤員警本其維護交通秩序、安全職責所為之舉發，自應受到合法、
    正確之推定。本件受處分人雖辯稱該車並未行駛路肩，只是右輪些微跨越旁邊的
    白線云云，然所謂「路肩」，係指設於車道之外側，路面邊線與護欄或邊溝間之
    部分，此觀高速公路交通管制規則第二條第十四款之規定自明，且觀之卷附之採
    證照片影本，並就證人周友仁前揭證言相互勾稽觀之，可知該處匝道僅有一車道
    ，而一車道行駛一車輛方屬合法行為，本件受處分人所有之前開車輛於行駛中左
    方已有一部車輛行駛於正常車道，且受處分人所有之該部車輛之車輪及部分車身
    已行駛在該單一車道之外側，即路面邊線與護欄或邊溝間之部分而有行駛路肩之
    行為，是受處分人所有之前開車輛已逾越該處正常之單一車道而行駛於路肩，並
    非屬些微跨越車道之白線，甚為明確，受處分人以此節為辯，顯為卸責之詞，不
    足採信。再受處分人於聲明異議狀內雖又謂渠認該路段早上上班時間之臨時通行
    量顯著增加已達擁塞程度，似已符合道路交通管理處罰條例第六條「道路因車輛
    或行人臨時通行量顯著增加，或遇突發事故，足使交通陷於停滯或混亂時，警察
    機關或執行交通勤務之警察，得調撥車道或禁止、限制車輛或行人通行。」之要
    件，舉發單位應試圖化解該處之擁擠程度云云，然該處既僅設有一車道，何有調
    撥車道之可能，且該處既為匝道匯入高速公路主線車道之處，若於正常車道之外
    再行創設一調撥車道，豈非更增加該匝道進入高速公路之壅塞程度，是受處分人
    此節所指，顯無理由。本件事證明確，受處分人確有前開違規行為堪以認定。
五、綜上所述，受處分人所有之前開車輛確有在前述時、地在高速公路上行駛路肩之
    違規行為，且已於舉發通知單上所載應到案日期前向原處分機關提出申訴，從而
    原處分機關依道路交通管理處罰條例第三十三條第一項及處理細則第四十四條第
    一項暨基準表之規定，裁處受處分人罰鍰三千元，雖非無據，然原處分機關漏未
    依道路交通管理處罰條例第六十三條第一項第一款之規定，並記受處分人違規點
    數一點，即有違誤，受處分人以前載各情提出異議固無理由，惟原處分機關之裁
    決既有不當之處，自應由本院將原處分撤銷，仍以受處分人有違反道路交通管理
    處罰條例第三十三條第一項、第六十三條第一項第一款、第八十五條第三項、處
    理細則第二十四條、第四十四條第一項暨基準表之規定，裁處受處分人罰鍰三千
    元，並記違規點數一點，以資適法。
據上論斷，應依道路交通案件處理辦法第二十條前段，裁定如主文。
中　　　華　　　民　　　國　　九十三　　年　　　十　　　月　　二十二　  日
                                    臺灣臺北地方法院交通法庭
                                        法  官  黃紹紘
如不服本裁定，應於裁定送達後五日內向本院提出抗告狀。
右正本證明與原本無異。
                                        書記官  劉新怡
中　　　華　　　民　　　國　　九十三　　年　　　十　　　月　　二十二　  日
